【裁判字號】    98,台上,7038
【裁判日期】    981126
【裁判案由】    違反臺灣地區與大陸地區人民關係條例
【裁判全文】
最高法院刑事判決            九十八年度台上字第七０三八號
上  訴  人  甲○○
上列上訴人因違反台灣地區與大陸地區人民關係條例案件，不服
台灣高等法院高雄分院中華民國九十八年九月二十二日第二審判
決（九十八年度上訴字第一一二七號，起訴案號：台灣高雄地方
法院檢察署九十八年度偵字第二八七八一號），提起上訴，本院
判決如下：
    主  文
上訴駁回。
    理  由
按刑事訴訟法第三百七十七條規定，上訴於第三審法院，非以判
決違背法令為理由，不得為之。是提起第三審上訴，應以原判決
違背法令為理由，係屬法定要件。如果上訴理由書狀並未依據卷
內訴訟資料，具體指摘原判決不適用何種法則或如何適用不當，
或所指摘原判決違法情事，顯與法律規定得為第三審上訴理由之
違法情形，不相適合時，均應認其上訴為違背法律上之程式，予
以駁回。本件原判決撤銷第一審科刑判決，改判論處上訴人甲○
○共同連續使大陸地區人民非法進入台灣地區罪刑（處有期徒刑
二年，減為有期徒刑一年），已詳敘認定犯罪事實之依據及憑以
認定之理由。從形式上觀察，原判決並無違背法令之情形。上訴
意旨以上訴人孤苦伶仃、生活困苦，未受教育、對大陸地區人民
來台工作之限制不甚了解致觸法，其情非不可憫恕，且未曾因故
意犯罪而受有期徒刑以上刑之宣告，符合刑法第七十四條宣告緩
刑之規定，指摘原判決未就上開事項調查、審酌，有不適用法則
及調查未盡之違法等語。惟按刑法第五十九條之酌量減輕其刑，
必須犯罪另有特殊之原因與環境等情狀，在客觀上足以引起一般
同情，認即科以最低度刑仍嫌過重者，始有適用。至緩刑之宣告
，除應具備一定之條件外，並須有可認為以暫不執行為適當之情
形，始得為之。是否適用上開規定酌量減輕其刑或宣告緩刑，均
屬事實審法院得依職權裁量之事項。觀諸原判決所載，上訴人以
假結婚而使公務員登載不實之方式，連續非法使四名大陸地區人
民入境台灣打工，對於我國戶政管理、治安及社會之維護造成危
害匪淺，且侵犯國人之就業機會等情，上訴人殊無犯罪情狀顯可
憫恕及以暫不執行為適當之情事。原判決未予適用刑法第五十九
條及宣告緩刑，要無違誤。上訴意旨核係對原審刑罰裁量權之適
法行使，徒憑己見任意指摘，殊非適法之第三審上訴理由。本件
上訴違背法律上之程式，應予駁回。又本院既從程序上駁回上訴
，上訴人提出中低收入戶證明書、高雄縣立岡山醫院診斷證明書
及內政部處分書等項影本文書，均無從審酌，附此敘明。
據上論結，應依刑事訴訟法第三百九十五條前段，判決如主文。
中    華    民    國  九十八  年   十一   月  二十六  日
                      最高法院刑事第十庭
                          審判長法官  花  滿  堂
                                法官  黃  正  興
                                法官  陳  東  誥
                                法官  林  錦  芳
                                法官  洪  昌  宏
      本件正本證明與原本無異
                                      書  記  官
中    華    民    國  九十八  年   十一   月   三十   日
                                                      Ｅ


司法院資訊處製作；財團法人民間司法改革基金會備份。
